【裁判字號】    99,交抗,104
【裁判日期】    990326
【裁判案由】    聲明異議
【裁判全文】
臺灣高等法院高雄分院刑事裁定         99年度交抗字第104號
抗  告  人
即受處分人  甲○○
上列抗告人因違反道路交通管理處罰條例聲明異議案件，不服臺
灣澎湖地方法院中華民國99年2 月25日裁定（99年度交聲字第2
號），提起抗告，本院裁定如下：
    主  文
原裁定撤銷，發回臺灣澎湖地方法院。
    理  由
一、抗告意旨略以：抗告人即受處分人甲○○雖為車號WFK-778
    號輕型機車登記所有人，惟該輛機車係顏子傑於民國93年2
    月5 日以分期付款方式向受處分人所購買，因顏子傑尚未支
    付全部買賣價金，即不知去向，嗣經查訪得知已搬遷至高雄
    定居，故遲未辦理機車過戶登記手續，然受處分人既未使用
    該輛機車，亦未於96年11月14日即本件舉發交通違規之時間
    前往高雄市，原處分機逕予裁處，已有未當，原審未予詳查
    ，而裁定駁回受處分之異議，顯有未合，爰提起抗告，請求
    撤銷原裁定另為適法之裁定等語。
二、本件受處分人名下之WFK-778 號輕型機車，於96年11月14日
    10時32分許，在高雄市福德地區闖越紅燈，又拒絕員警攔停
    接受稽查而逃逸，原舉發單位即以受處分人有違反道路交通
    管理處罰條例第53條第1 項及第60條第1 項之違規行為掣單
    舉發，並由原處分機關交通部公路總局澎湖監理站依上開道
    路交通管理處罰條例規定，科處罰鍰新臺幣（下同）10500
    元，並依同條例第63條記違規點數4 點，有交通部公路總局
    澎湖監理站澎監違裁字第裁84-BH0000000號裁決書在卷可稽
    ，此部分事實，固可認定。
三、惟查：
(一)、本件受處分人主張其未有上述交通違規行為等情，業據其提
    出93年2 月5 日與顏子傑簽立之分期付款合約書及支付分期
    繳款明細表影可供參（原審卷第5 頁），依該分期付款合約
    書及支付款項明細表所載內容，顯示合約書已載明顏子傑之
    真實姓名、身分證字號、住址、電話及連帶保證人顏泰山等
    事項，故受處分異議內容是否屬實，並非不能透過傳喚異議
    人及顏子傑等人查明釐清；佐以受處分人係在澎湖縣馬公市
    經營「西北行」從事機車買賣行業，有澎湖縣政府營利事業
    登記簿在卷可憑（本院卷第6 頁），衡諸現今社會交易型態
    ，以分期方式支付價款乃常有之事，本件受處分人考量顏子
    傑之個人經濟因素，採分期付款方式進行交易，於顏子傑支
    付頭期款後先將機車交付其使用，待日後清償全部價金後，
    再將機車辦理過戶登記在顏子傑名下，乃符合社會交易習慣
    ，難認有何違返常情之處，且依上開分期付款合約書及繳款
    明細表所載，可知顏子傑於上開時間向受處分人購買本案光
    陽廠牌、50CC機車1 輛，只先支付6000元頭期款，其餘3000
    0 萬元則分10期平均清償（自93年3 月7 日至同年月12月7
    日止），惟顏子傑於繳納至第6 期即未再續行清償（自93年
    3 月7 日起繳至同年月9 日止，共清償6 期，其餘4 期尚未
    繳納），故處分人主張上開機車係其於93年2 月5 日以分期
    付款方式售予顏子傑使用，茲因顏子傑尚未清償全部價金，
    才遲未辦理過戶登記手續等語，並非無據。
(二)、再者，依上開分期付款合約書所載顏子傑之身分字號查詢其
    戶籍資料，可知合約書上之連帶保證人「顏泰山」確係顏子
    傑之父親，而合約書上顏子傑之地址「澎湖縣馬公市興仁里
    36號」，亦確係顏子傑曾設籍居住之處，而顏子傑已於98年
    4 月2 日將其戶籍遷往「高雄市○○區○○里○○街18號」
    之事實，有其全戶戶籍資料查詢結果資料可憑，可見確有受
    處人所稱向其購買本案機車之「顏子傑」及連帶保證人「顏
    泰山」等人，且顏子傑目前設籍之住址，與本件違規地點均
    在高雄市地區相符，足見受處分人已提出相關證據釋明本件
    交通違規行為應受歸責之人為顏子傑，受處分人已盡其舉證
    之責，應可認定。惟顏子傑於原審調查之前，既已遷往高雄
    市居住，受處分人上開所述是否屬實，自可經由傳喚顏子傑
    到庭加以釐清（依新址傳喚），今原審以對顏子傑上開位於
    澎湖縣之舊地址進行傳喚，並以該送達文書以「查無此人」
    退回為由，質疑受處分人提出之合約書是否真正及是否真有
    顏子傑之人，尚嫌速斷（原判決第4 頁）。況受處分人已年
    逾70歲，有其基本年籍資料在卷可佐，平時又在澎湖縣經營
    機車行，活動範圍大都在澎湖地區，實難想像會無故將上開
    機車運抵高雄市行使，且本件駕駛人係闖紅燈及拒絕停車接
    受稽查而逃逸，現場執行攔停之員警既有目睹駕駛人之違規
    經過，並曾出面攔停未果，衡情已清楚目睹駕駛者之長相及
    約略年紀，足以辨識駕駛者之年紀與受處分人是否相近，及
    以受處分當時之年齡可否作出如此迅速騎車逃逸之敏捷動作
    等情，作為綜合判定受處分人有無本件違規行為依據之一，
    併予敘明。
四、綜上所述，本件抗告人上開抗告理由，並非全然不可採信。
    原裁定以抗告人未能舉證證明本件違規行為應負責之人身分
    以供查證為由，駁回其異議，即有未恰，抗告意旨執此指摘
    原裁定不當，為有理由，應由本院將原裁定撤銷，並為顧及
    當事人之審級利益，爰發回原審法院查明後，更為妥適之裁
    定。
五、據上論斷，應依道路交通案件處理辦法第26條，刑事訴訟法
413 條前段，裁定如主文。
中    華    民    國    99    年    3     月    26    日
                  刑事第三庭  審判長法  官   莊崑山
                                    法  官   莊松泉
                                    法  官   唐照明
以上正本證明與原本無異。
不得再抗告。
中    華    民    國    99    年    3     月    26    日
                                    書記官   黃琳群

司法院資訊處製作；財團法人民間司法改革基金會備份。
